【裁判字號】    99,再微,1
【裁判日期】    990512
【裁判案由】    再審之訴
【裁判全文】
臺灣苗栗地方法院民事裁定               99年度再微字第1號
再審聲請人    甲○○
再審相對人    乙○○
上列當事人間請求清償借款事件，再審聲請人對於本院中華民國
98年10月30日98年度小上字第15號、98年12月30日98年度再微字
第2 號確定裁定聲請再審，本院裁定如下：
    主  文
再審之聲請駁回。
再審聲請費用由再審聲請人負擔。
    理  由
一、按再審之訴，專屬為判決之原法院管轄，民事訴訟法第499
    條第1 項定有明文。又民事訴訟法第499 條第2 項之規定，
    以對於同一事件之第一審及第二審判決同時以再審之訴聲明
    不服者為限，始適用之，若經第二審法院認上訴為不合法，
    以裁定駁回者，對於第一審判決提起再審之訴，自應專屬原
    第一審法院管轄，即同時對於第二審法院之裁定，依同法第
    507 條聲請再審者，對於第一審判決提起之再審之訴，亦不
    屬第二審法院管轄（司法院院字第2188號解釋意旨參照）。
    查本件兩造間請求清償借款事件，本院苗栗簡易庭以98年度
    苗小字第411 號（下稱原一審判決）受理後，認原告即再審
    相對人之請求部分有理由，於98年8 月31日判決再審相對人
    全部勝訴，嗣經被告即再審聲請人提起上訴，由本院以98年
    度小上字第15號（下稱原二審裁定）受理後，於98年10月30
    日認再審聲請人之上訴不合法，裁定駁回上訴確定。再審聲
    請人復對原二審裁定聲請再審，亦由本院合議庭於98年12月
    30日以98年度再微字第2 號裁定（下稱原再審裁定）駁回再
    審之聲請，此有本院依職權調取該案號之卷宗核閱無誤。是
    再審聲請人於本件再審聲請狀中一併就本院前開事件原第一
    審判決、原第二審裁定、原再審裁定分別提起再審之訴及聲
    請再審，對原第一審判決所提再審之訴部分應專屬於本院苗
    栗簡易庭管轄，本院合議庭僅得就聲請再審部分為裁判，惟
    因簡易及通常事件之劃分，係屬同一法院內部事務分配，而
    非審級管轄問題，是就再審之訴部分，本院尚無庸為移轉管
    轄之裁定，僅以行政移文方式，移由本院苗栗簡易庭審理。
    從而，本裁定僅對具管轄權之原二審裁定及原再審裁定，審
    酌聲請再審是否合法、有無理由，合先敘明。
二、次按對於確定裁定而有民事訴訟法第496 條第1 項或第497
    條之情形者，得準用再審程序之規定，民事訴訟法第507 條
    定有明文。上開規定依民事訴訟法第436 條之32第4 項規定
    ，於小額事件之再審程序準用之。又對於確定裁定聲請再審
    ，依民事訴訟法第507 條準用同法第501 條第1 項第4 款之
    規定，須表明再審理由及關於再審理由並遵守不變期間之證
    據。而所謂表明再審理由，必須指明確定裁定有如何合於法
    定再審事由之具體情事，始為相當，倘僅泛言有何條款之再
    審事由，無具體情事者，仍難謂已合法表明再審事由。既未
    合法表明再審事由，即為無再審之事由，性質上則無庸命其
    補正，最高法院著有64年度台聲字第76號、60年度台抗字第
    538 號及61年台再字第137 號判例，足資參照。
三、本件聲請再審意旨略以：再審聲請人向再審相對人借款新臺
    幣（下同）200,000 元，同時交付第三人林天來所簽發發票
    日期94年7 月15日、付款人為華南商業銀行頭份分行、票號
    PC0000000 號之支票1 紙，詎該支票屆期提示因存款不足而
    退票，扣除借款30,000元後，其餘170,000 元再審聲請人已
    分期清償完畢，故再審相對人才將上開支票、退票理由單及
    本票等歸還。另再審聲請人由始至終均未自認有再積欠再審
    相對人50,000元，僅承認再審相對人所提支票、退票理由單
    及借據影本為真正，係再審相對人交還上開文件前影印之物
    ，故應由再審聲請人提出證物原本，以實其說，原審未調查
    支票、退票理由單及借據正本，且未依民事訴訟法第297 條
    第2 項進行證據調查程序，其判決具有法律上之瑕疵。再審
    聲請人於99年1 月31日在抽屜中找到借據正本，可證明再審
    相對人請求清償借款，應無理由。爰依民事訴訟法第499 條
    、第498 條、第497 條、第496 條第1 項第13款發現未斟酌
    證物之規定聲請再審等語。
四、經查，原第二審裁定以再審聲請人上訴理由係指摘原第一審
    判決取捨證據、認定事實之職權行使為不當，並未表明該判
    決所違背之法令及其具體事實，不得謂已合法表明上訴理由
    ，認其上訴為不合法，故裁定駁回再審聲請人之上訴。另原
    再審裁定，以再審聲請人所提98年12月10日民事再審聲請狀
    ，僅泛稱原第二審確定裁定違反證據法則且認事用法不當，
    未具體指明符合法定再審事由之情事，以聲請再審不合法裁
    定駁回再審之聲請，業經本院依職權調取本院98年度小上字
    第15號、98年度再微字第2 號卷宗核閱無誤。依民事訴訟法
    第436 之24第2 項、436 之25之規定，當事人於小額事件上
    訴時，本應具體表明原第一審判決有何違背法令之處，從而
    ，原第二審裁定以再審聲請人未遵守此項上訴程式而駁回其
    上訴，經核並無不合，再審聲請人執前開事由對原第二審裁
    定聲請再審，於法尚乏依據。又再審聲請人固指稱原第二審
    裁定、原再審裁定有民事訴訟法第496 條第1 項第13款「當
    事人發現未經斟酌之證物或得使用該證物者」及違反民事訴
    訟法第297 條第2 項之程序，然未敘明上開二確定裁定究有
    如何合於民事訴訟法第496 條第1 項第13款規定，或違反民
    事訴訟法第297 條第2 項之具體情事，依上說明，其聲請自
    非合法。
五、據上論結，本件再審聲請不合法，爰依民事訴訟法第436 條
    之32第4 項、第507 條、第502 條第1 項、第95條、第78條
    ，裁定如主文。
中    華    民    國    99    年    5     月    12    日
                  民事庭審判長法  官  王萬金
                              法  官  王炳人
                              法  官  吳國聖
以上正本係照原本作成。
如不服本裁定應於送達後10日內向本院提出抗告狀，並繳納抗告
費新臺幣1,000元。
                        書記官  葉俊宏
中    華    民    國    99    年    5     月    12    日

司法院資訊處製作；財團法人民間司法改革基金會備份。
